【裁判字號】    99,事聲,5084
【裁判日期】    991022
【裁判案由】    聲明異議（消債）
【裁判全文】
臺灣士林地方法院民事裁定            99年度事聲字第5084號
異  議  人
即  債權人  萬泰商業銀行股份有限公司
法定代理人  丙○○
代  理  人  甲○○
相  對  人
即  債務人  乙○○
代  理  人  李基益律師
上列異議人對於本院司法事務官民國99年9 月8 日99年度司執消
債更字第93號認可更生方案之裁定聲明異議，本院裁定如下：
    主  文
異議駁回。
    理  由
一、異議意旨略以：債務人現年47歲，身體健全，具有工作能力
    日後薪資應尚有增加之可能。今債務人僅以每月薪資新臺幣
    （下同）1 萬5000元為更生清償之收入，顯低於勞動基法所
    定之基本工資1 萬7280元，且其欲藉由更生程序儘速清償債
    務以重建生活，自應提出其最大限度之還款方案及金額，以
    符合社會期待、公平正義和法令規定。債務人除應力行簡約
    生活，更應努力開源，增裕收入以償還債務，如兼職或利用
    假日打工等，而非僅以目前之收入為滿足，並據此減免177
    萬餘元之債務，盡享免責之利益，爰聲明異議等語。
二、按債務人有薪資、執行業務所得或其他固定收入，法院認更
    生方案之條件公允者，得不經債權人會議可決，逕依債務人
    之聲請或依職權以裁定認可更生方案，消費者債務清理條例
    第64條第1 項定有明文。經查，債務人聲請更生，前經本院
    以民國98年消債更字第183 號裁定開始更生程序在案，有該
    裁定在卷可參。又相對人確有薪資所得，亦有97、98年綜合
    所得稅各類所得資料清單（見本院99年司執消債更字第93號
    卷第109 、110 頁）附卷足憑。而原裁定所認可之更生方案
    ，並無消費者債務清理條例所列不得認可之事由，且已考量
    債務人居住於臺北市南港區，每月薪資收入約1 萬5000元，
    加計低收入戶補助1400元，合計1 萬6400元。扣除每月清償
    金額3500元後，僅餘1 萬2900元供債務人及與配偶共同扶養
    1 名未成年子女每月生活之用。上開生活費用與內政部主計
    處公布之99年度臺北市每人每月最低生活費標準1 萬4614元
    ，及依財政部扶養免稅額計算扶養費每月6833元，與配偶分
    擔後之金額3417元，合計1 萬8031元相較，差額高達5131元
    ，已顯低於一般人之生活程度，應認債務人已為更生方案盡
    最大之努力而屬合理。
三、異議人雖主張債務人每月收入僅1 萬5000元，已低於勞動基
    準法所定基本工資，更應努力增裕收入以盡最大還款能力。
    經查，債務人因無一技之長，僅得於臺北市南港區公所擔任
    代賑工，每日實際工時約8 小時，每月僅領有薪資1 萬5000
    元，有債務人98年1 月至99年5 月薪資轉帳存摺封面及內頁
    在卷可佐（見本院99年司執消債更字第93號卷第111 至113
    頁）。又債務人能否於正職工作外，另為兼職以增加收入，
    常因債務人有無額外之工作時間、身體狀況能否負荷等所需
    考量之因素而具極高不確定性。查債務人擔任代賑工之內容
    為清掃「理想公園」及「幸福公園」，每日工時約8 小時。
    以債務人已年屆47歲，且所從事工作內容屬體力勞動性質，
    為確保更生方案具備可行性，實不宜強令債務人於勞動基準
    法第30條第1 項所定每日正常工作時間及每週工作總時數外
    ，再勉強兼職以增加收入。且債務人因無法兼職以增加工作
    收入，遂以盡力減少生活支出金額，將更生方案履行期間延
    長為8 年，並將每年所領年終獎金2 萬元全數用以履行更生
    方案，達努力增加還款金額之目的，即足認其確已盡清償之
    能事，故異議人逕以債務人無增加收入之積極作為由，認更
    生方案難謂公允云云，自無理由。
四、綜上所述，原裁定所認可之更生方案，其內容核屬公允，復
    無消費者債務清理條例第63條、第64條第2 項規定不應認可
    之消極事由存在，本院司法事務官不經債權人會議可決，依
    職權認可更生方案，於法相合。異議人執上開事由聲明異議
    ，為無理由，應予駁回，爰裁定如主文。
中    華    民    國    99    年    10    月    22    日
                  民事第二庭  法      官  馬傲霜
上為正本係照原本作成。
如不服本裁定，應於裁定送達後10日內，以書狀向本院提出抗告
，並繳納抗告費新臺幣1千元。
中    華    民    國    99    年    10    月    22    日
                              書  記  官  高玉潔

司法院資訊處製作；財團法人民間司法改革基金會備份。
